---
title: "Tidyverse og gg2plot"
author: "Simon"
date: "15/11/2022"
output:
  beamer_presentation:
    toc: yes
    slide_level: 2
    theme: AnnArbor
    colortheme: dolphin
    fonttheme: structurebold
  pdf_document:
    toc: yes
---


# Kort intro:


### Tidyverse

Tidyverse består af flere underliggende pakker, en af disse er dplyr som jeg bruger til ca. 90% af det data manipulation jeg laver. Hvorfor?

- Syntax er meget det samme som SQL 

- De fleste funktioner i dplyr er hurtigere end base R funktioenr

- Designet til at arbejde med pipe funktioner som gør koden mere overskueligt.




### gg2plot

- Bruges til mere advanceret visualisering sammenlignet med Base-R's plot funktion. 



# Tidyverse


## tibbles

Tidyverse benytter tibbles som er lavet på følgende 3 måder: 

1. benyt selve tibble() funktionen 

2. Benyt as_tibble() på en eksisterende tabel

3. Hvis du bruger en hver dplyr funktion på en data frame bliver denne til en tibble.


## Pipes

Det objekt der står inden "pipe" bliver sendt ind som det første argument i det der står efter. 

Se nedenstående eksempel.

```{r, eval=FALSE}
library(tidyverse)
x= c(1,2,3,4,5,6,7,8,9,10)
mean(x)
x %>% mean()
```



## Pipes 

Så vi bruger pipes når vi skal lave flere ændringer til vores dataset i en bestemt rækkefølge. 

```{r, eval=FALSE}
day %>%
  got_up() %>%
  had_breakfast() %>%
  programmed_some_r() %>%
  had_lunch() %>%
  programmed_some_r() %>%
  had_dinner() %>%
  went_to_bed()
```


## Pipes 

Eksempel på data manipulation med Tidyverse: 
*Yderligere beskrivelse af funktioner kommer*
```{r, echo=FALSE, message=FALSE}
library(tidyverse)
```

Vi bruger dataset fra cars pakken
```{r, message=FALSE}
library(car)
```

```{r, message=FALSE, results='hide'}
cars %>%
  select(dist) %>%
  filter(dist > 4 & dist< 20) %>%
  mutate(sum_dist= cumsum(dist)) 
```

```{r, message=FALSE, results='hide'}
### Hvis ik jeg bruger pipes:
mutate(filter(select(cars,dist),dist > 4 & dist< 20)
       ,sum_dist= cumsum(dist))
```


## Pipes


**Vigtigt**

Når jeg bruger pipe omskrives det første objekt ikke, hvis jeg ønsker dette brug "margrittr" :

```{r, message=FALSE}
library(magrittr)
```


```{r, results='hide'}
cars %<>%
  select(dist) %>%
  filter(dist > 4 & dist< 20) %>%
  mutate(sum_dist= cumsum(dist))

head(cars)
```
## pipes
 
Alternativt giv et nyt navn

```{r, results='hide'}
car_new= cars %>%
  select(dist) %>%
  filter(dist > 4 & dist< 20) %>%
  mutate(sum_dist= cumsum(dist))
```


## vigtige dplyr functions

1. filter() picks cases based on their values.
2. select() picks variables based on their names.
3. arrange() changes the ordering of the rows.
4. mutate() adds new variables that are functions of existing variables
5. summarise() reduces multiple values down to a single summary.


## Eksempler med dplyr functions

Lad os tage et lidt større dataset den her gang 

```{r, eval=FALSE}
head(starwars)
```

Hvis der er mange rækker brug glimpse() i stedet: 

```{r, eval=FALSE}
glimpse(starwars)
```


## Eksempler med dplyr functions

### Filter()

The verb filter() lets you subset a dataframe by rows (observations), meaning the output will filter for only rows which fulfill a certain condition.

```{r, eval=FALSE}
starwars %>%
  filter(skin_color == "gold")
```

**Vigtigt** Brug "==", "<=", ">=", ">" eller "<" for at definer betingelse. 



## Eksempler med dplyr functions

### Select()

The verb select() lets you subset a dataframe by column (variable), meaning the output will only contain certain columns in the stated order

```{r, eval=FALSE}
### Her vælger jeg name og mass
starwars %>%
  select(name, mass)
### Her fjerner jeg name og mass
starwars %>%
  select(-c(name, mass))
```


## Eksempler med dplyr functions


### arrange()

The verb arrange() defines the way the rows of your dataframe are ordered

```{r, eval=FALSE}
#Fra størst til mindst:

starwars %>%
  select(mass) %>%
  arrange(desc(mass))

#Fra mindst til størt:

starwars %>%
  select(mass) %>%
  arrange(mass)
```

## Eksempler med dplyr functions

### Mutate

The verb mutate() lets you manipulate existing variables or create new ones.


Vi kan lave en ny variable:

```{r}
starwars %>%
  select(mass, height) %>%
  mutate(bmi= mass*height) %>%
  head(3)
```

## Eksempler med dplyr functions

### Mutate
The verb mutate() lets you manipulate existing variables or create new ones.

Eller ændre en nuværrende variabel

```{r}
starwars %>%
  select(name, mass) %>%
  mutate(mass = ifelse(mass < 50 , "Thin", "Fat")) %>%
  head(3)
```



## Eksempler med dplyr functions

### Summarize

The verb summarize() reduces your dataset to one observation, which is summarized according to a defined function.

```{r}
starwars %>%
  drop_na() %>%
  summarise(mean(mass))
```




# GG2plot


## Intro til gg2plot

Vi kigger i dag på de to vigtigste elementer under gg2plot, som de selv beskriver på følgende måde:

###

- **Aestetics**: Devine the “surface” of your plot, in terms of what has to be mapped (size, color) on the x and y (and potentially adittional) axes. Aesteticts are defined within the aes() function.


- **Geometries**: Visual elements you can see in the plot itself, such as bars, lines, and points. They are defined within various geom_XYZ() functions.


## Intro til gg2plot

Hver gang vi laver et plot starter vi med at specificere Aestetics:

```{r, eval=FALSE}
bike %>% ggplot(aes(x = data$x, y = data$y, fill= data$z))
```

Herefter tilføjer vi hvad selve plottet skal indeholde med geometries:

```{r, eval=FALSE}
bike %>% ggplot(aes(x = data$x, y = data$y, fill= data$z)) +
  geom_point()
```


## visualisering af 1 variable

Lad os bruge et nyt dataset, og kigge på duration af cykel-ture:

```{r}
bike <- readRDS(url("https://github.com/SDS-AAU/SDS-master/raw/master/00_data/bikes_montreal.rds?dl=1"))
```

Brug glimpse for at se dataet:

```{r, eval=FALSE}
glimpse(bike)
```

```{r, eval=FALSE}
bike %>% head()
```


### Histogram

```{r}
bike %>% ggplot(aes(x = duration_sec)) +
  geom_histogram()
```

### density plot

```{r}
bike %>% ggplot(aes(x = duration_sec)) +
  geom_density()
```
```{r}
bike %>% ggplot(aes(x = duration_sec)) +
  geom_histogram() +
  scale_x_log10() #Vi tager logaritmen af x-aksen for at gøre variablen mere normal fordelt. 
```

```{r}
bike %>% ggplot(aes(x = duration_sec, fill = weekday)) +
  geom_histogram() +
  scale_x_log10()
```

