---
title: "Lektion 2 slides"
author: "Simon"
date: "24/09/2022"
output:
  beamer_presentation:
    toc: yes
    slide_level: 2
    theme: AnnArbor
    colortheme: dolphin
    fonttheme: structurebold
  pdf_document:
    toc: yes
---


# Kort om R-markdown:


- Blandt andet brugt til at lave disse slides

- Lad os se hvordan de her slides ser ud i R

- vend jer til at bruge r-markdown frem for et R-script



# Intro til R-markdown 

## Åben et R-markdown dokument 

1. Klik på file
2. Vælg new file
3. Vælg R-markdown 
4. Til venstre skulle felted "document" allerede være valgt. 
5. Giv dit dokument en titel samt skriv dit navn under Author
6. Defualt output format kommer vi til så bare tryk "ok"

Resten tager vi i R. 


## Brug af R-markdown

- Øverst finder i Yammel koden, her kan i sætte generelle ting for hele dokumentet. 


- Neden under er et markdown dokument: Her kan du blandt andet skrive text, lave overskrifter, sætte figure ind. 
**MEN** Du kan ikke skrive r-kode i dette!

- For at skrive r-kode skal vi lave en code-chunk:

1. still musen der hvor du ønsker en code chunk
2. tryk på +c knappen i øverste højre hjørne 
3. vælg R

```{r}
## Du kan nu skrive r kode 

1+1
```

## Brug af R-markdown 

- Hvis du har windows er der en genvej til at lave code-chunks: **Tryk ctrl+alt+i**

- Kopir følgene kode ind i din code chunk: 

```{r}
library(car)
# Car pakken har et dataset der hedder "cars"
speed=cars$speed
dist=cars$dist
plot(speed, dist); lines(speed, dist)
```




