---
title: "Tidyverse og gg2plot"
author: "Simon"
date: "15/11/2022"
output:
  beamer_presentation:
    toc: yes
    slide_level: 2
    theme: AnnArbor
    colortheme: dolphin
    fonttheme: structurebold
  pdf_document:
    toc: yes
---


# Kort intro:


### Tidyverse

Tidyverse består af flere underliggende pakker, en af disse er dplyr som jeg bruger til ca. 90% af det data manipulation jeg laver. Hvorfor?

- Syntax er meget det samme som SQL 

- De fleste funktioner i dplyr er hurtigere end base R funktioenr

- Designet til at arbejde med pipe funktioner som gør koden mere overskueligt.




### gg2plot

- Bruges til mere advanceret visualisering sammenlignet med Base-R's plot funktion. 



# Tidyverse


## tibbles

Tidyverse benytter tibbles som er lavet på følgende 3 måder: 

1. benyt selve tibble() funktionen 

2. Benyt as_tibble() på en eksisterende tabel

3. Hvis du bruger en hver dplyr funktion på en data frame bliver denne til en tibble.


## Pipes

Det objekt der står inden "pipe" bliver sendt ind som det første argument i det der står efter. 

Se nedenstående eksempel.

```{r, eval=FALSE}
library(tidyverse)
x= c(1,2,3,4,5,6,7,8,9,10)
mean(x)
x %>% mean()
```



## Pipes 

Så vi bruger pipes når vi skal lave flere ændringer til vores dataset i en bestemt rækkefølge. 

```{r, eval=FALSE}
# Nested functions
went_to_bed(had_dinner(programmed_some_r(had_lunch(programmed_some_r(had_brekfast(got_up(day)))))))

# vs pipes
day %>%
  got_up() %>%
  had_breakfast() %>%
  programmed_some_r() %>%
  had_lunch() %>%
  programmed_some_r() %>%
  had_dinner() %>%
  went_to_bed()
```


## Pipes 

Eksempel på data manipulation med Tidyverse: 
*Yderligere beskrivelse af funktioner kommer*
```{r, echo=FALSE, message=FALSE}
library(tidyverse)
```

Vi bruger dataset fra cars pakken
```{r, message=FALSE}
library(car)
```

```{r, message=FALSE, results='hide'}
cars %>%
  select(dist) %>%
  filter(dist > 4 & dist< 20) %>%
  mutate(sum_dist= cumsum(dist)) 
```

```{r, message=FALSE, results='hide'}
### Hvis ik jeg bruger pipes:
mutate(filter(select(cars,dist),dist > 4 & dist< 20),sum_dist= cumsum(dist))
```


## Pipes


**Vigtigt**

Når jeg bruger pipe omskrives det første objekt ikke, hvis jeg ønsker dette brug "margrittr" :

```{r, message=FALSE}
library(magrittr)
```


```{r, results='hide'}
cars %<>%
  select(dist) %>%
  filter(dist > 4 & dist< 20) %>%
  mutate(sum_dist= cumsum(dist))

head(cars)
```

Alternativt giv et nyt navn

```{r, results='hide'}
car_new= cars %>%
  select(dist) %>%
  filter(dist > 4 & dist< 20) %>%
  mutate(sum_dist= cumsum(dist))
```


## vigtige dplyr functions

1. filter() picks cases based on their values.
2. select() picks variables based on their names.
3. arrange() changes the ordering of the rows.
4. mutate() adds new variables that are functions of existing variables
5. summarise() reduces multiple values down to a single summary.


## Eksempler med dplyr functions

Lad os tage et lidt større dataset den her gang 

```{r, eval=FALSE}
head(starwars)
```

Hvis der er mange rækker brug glimpse() i stedet: 

```{r, eval=FALSE}
glimpse(starwars)
```


## Eksempler med dplyr functions

### Filter()

The verb filter() lets you subset a dataframe by rows (observations), meaning the output will filter for only rows which fulfill a certain condition.

```{r, eval=FALSE}
starwars %>%
  filter(skin_color == "gold")
```

**Vigtigt** Brug "==" for at definer condition. 



## Eksempler med dplyr functions

### Select()

The verb select() lets you subset a dataframe by column (variable), meaning the output will only contain certain columns in the stated order

```{r, eval=FALSE}
### Her vælger jeg name og mass
starwars %>%
  select(-c(name, mass))
### Her fjerner jeg name og mass
starwars %>%
  select(-c(name, mass))
```


## Eksempler med dplyr functions


### arrange()

The verb arrange() defines the way the rows of your dataframe are ordered

```{r, eval=FALSE}
#Fra størst til mindst:

starwars %>%
  select(mass) %>%
  arrange(desc(mass))

#Fra mindst til størt:

starwars %>%
  select(mass) %>%
  arrange(mass)
```

## Eksempler med dplyr functions

### Mutate

The verb mutate() lets you manipulate existing variables or create new ones.


