---
title: "Lektion 2 slides"
author: "Simon"
date: "24/09/2022"
output:
  beamer_presentation:
    toc: yes
    slide_level: 2
    theme: AnnArbor
    colortheme: dolphin
    fonttheme: structurebold
  pdf_document:
    toc: yes
---


# Kort om R-markdown:


- Blandt andet brugt til at lave disse slides

- Lad os se hvordan de her slides ser ud i R

- vend jer til at bruge r-markdown frem for et R-script



# Intro til R-markdown 

## Åben et R-markdown dokument 

1. Klik på file
2. Vælg new file
3. Vælg R-markdown 
4. Til venstre skulle felted "document" allerede være valgt. 
5. Giv dit dokument en titel samt skriv dit navn under Author
6. Defualt output format kommer vi til så bare tryk "ok"

Resten tager vi i R. 


## Brug af R-markdown

- Øverst finder i Yammel koden, her kan i sætte generelle ting for hele dokumentet. 


- Neden under er et markdown dokument: Her kan du blandt andet skrive text, lave overskrifter, sætte figure ind. 
**MEN** Du kan ikke skrive r-kode i dette!

- For at skrive r-kode skal vi lave en code-chunk:

1. Klik der hvor du ønsker en code chunk
2. tryk på +c knappen i øverste højre hjørne 
3. vælg R

```{r}
## Du kan nu skrive r kode 

1+1
```

## Brug af R-markdown 

- Hvis du har windows er der en genvej til at lave code-chunks: **Tryk ctrl+alt+i**

- Kopir følgene kode ind i din code chunk: 

```{r, message=FALSE, fig.height=3}
library(car)
# Car pakken har et dataset der hedder "cars"
speed=cars$speed
dist=cars$dist
plot(speed, dist); lines(speed, dist); grid()
```


- Hvis du tilføjer noget til et plot skal det være i samme linje (modsat i R-script)


## Brug af R-markdown 

- *Kursiv* "*"
- **Fed** "**"
- 1. Overskrift: "#"
- 2. Underoverskrift: "##" op til "####"

Hvis du har lavet overskrifter brug "outline" øverst i højre hjørne til at se dine sektioner


## Fra R-markdown til Word, html og pdf

### Word og html
1. Tryk nu på pilen ud fra "knit" øverst i vesntre side
2. vælg "html"
3. Pøv nu "word"


### PDF

```{r}
#install.packages('tinytex')
#tinytex::install_tinytex()
```

- Vælg nu "pdf"



# Opgaver


- Formålet med denne opgave er at give en skabelon til et projekt. 

- Specielt brugbart i kodetunge fag som: statistik, økonometri 1, økonometri 2 ,økonometri 3. 

- Note til opgaver: Vis hvad jeg mener når jeg skriver: "r-chunk"

- I kommer til at bruge tidsserier, derfor nemmere at plotte!