---
title: "Opgaver lektion 3"
author: "Simon"
date: "19/11/2022"
output:
  pdf_document: default
  html_document: default
---

Inden opgaven læs følgende pakker!

```{r, message=FALSE}
library(tidyverse)
library(ggplot2)
```



# Opgave 1:

Brug de følgende steps til at udregne BMI for Starwars karaktere, baseret på deres hårfarve: 

## Step 1

Vælg de 4 variable vi ønsker at bruge (Vi beholder "name")

Fjern "NA" værdier med funktionen "drop_na()"

```{r}
starwars %>%
  select(name, hair_color, mass, height)%>%
  drop_na()
```

## Step 2

Brug mutate til at lave en ny kolonne der viser BMI:

Formlen for BMI er følgende: $BMI= \frac{mass(kg)}{height(M)^2}$

Da vi skal have height i meter skal vi også bruge mutate til at ændre denne kolonne:

**Husk vi stadig skal bruge ovenstående steps**

```{r, eval=FALSE}
starwars %>%
  select(name, hair_color, mass, height)%>%
  drop_na() %>%
  mutate(height= height/100) 
```


 - Tilføj nu selv en mutate funktion der laver BMI kolonnen, gem dette som et nyt datasæt kaldet "starwars_BMI"

```{r, echo=FALSE}
starwars_BMI=starwars %>%
  select(name, hair_color, mass, height)%>%
  drop_na() %>%
  mutate(height= height/100) %>%
  mutate(BMI= mass/(height^2)) 
```


- Hvem har den højeste og mindste BMI? (Brug Arrange() funktionen)

## Step 3 

Vi kan nu udregne gennemsnit af BMI for hver hår farve:

Vi bruger en ny funktion kaldet "group_by()" Den opdeller kategoriske variable i hver deres kategori og fungere derfor godt sammen med summarise funktionen:

```{r}

starwars_BMI %>%
  group_by(hair_color) %>%
  summarise(mean(BMI))
```

Så det ser ud til Starwars karaktere med brundt/gråt hår har den højeste BMI!



## Step 5 

Brug nu ggplot() funktionen til at lave et plot der viser "Mass" af x-aksen, og "height" af y-aksen. Brug punkter til at vise forholdet. 

```{r, eval=FALSE, echo=FALSE}
starwars_BMI %>% ggplot(aes(x = mass, y= height)) +
  geom_point() 
```



# opgave 2 Når data er træls...

Jeg har hentet data på arbejdsløshedsraten direkte inde fra OECD. Her kræves der først en del arbejde med dataet før vi kan bruge det til noget.... 

```{r}
library(readxl)
OECD_data <- read_excel("OECD data.xlsx")
glimpse(OECD_data)

```

Alle navne er med stort, hvilket bliver lidt nederen i længden... Så jeg ændre til små bogstaver:


```{r}
names(OECD_data) <- tolower(names(OECD_data))
```


### Step 1

Brug nu select funktionen til at vælge de tre kolonner: "location","value" og "time".

```{r, eval=FALSE}
OECD_data %>% 
  select(location, value, time)
```


Vi vil nu gerne lave en kolonne med henholdsvis Danmarks, Tysklands, Italians, USAs og OECDs arbejdsløshedsrate. 

Dette kan gøres på flere måder:

1. Brug filter() funktionen til at vælge observationer kun for Danmark, gem dette i et dataset $\rightarrow$ Gør nu det samme for de andre lande $\rightarrow$ brug left_join() funktionen til at sammensætte de 5 individuelle dataset. 

```{r}
DK_dat=OECD_data %>% 
  select(location, value, time) %>%
  filter(location == "DNK") %>%
  rename(dk_value = value)

DEU_dat=OECD_data %>% 
  select(location, value, time) %>%
  filter(location == "DEU") %>%
  rename(deu_value = value)

USA_dat=OECD_data %>% 
  select(location, value, time) %>%
  filter(location == "USA")%>%
  rename(usa_value = value)

option_1_data= DK_dat %>%
  left_join(DEU_dat, by = c("time")) %>%
  left_join(USA_dat, by = c("time")) %>%
  select(time,dk_value, deu_value, usa_value)
  
```

Denne metode tager en del tid og kode, nogle gange er det nødvendigt, men til lige præcis den her opgave kan vi bruge pivot_wider() funktionen som gør det meget nemmere:

2. Brug pivot_wider() funktionen 

- Søg pivot_wider() funktionen op under "Help"

- brug "names_from" og "values_from" til at få dit nye dataset. 

- Nedenfor kan i se hvordan det nye dataset skal se ud: 


```{r, echo=FALSE}
option_2_data=OECD_data %>% 
  select(location, value, time) %>%
  pivot_wider( names_from = location, values_from= value)
```

```{r}
option_2_data
```


## Step 3

Jeg kunne nu lave hver kolonne til en tidsserie og derved droppe time variablen som ses nedenfor: 


```{r}
data_ts= option_2_data %>% 
  select(-time) %>%
  ts(start = c(2005), frequency = 1) 
```


**MEN** så vil jeg ikke kunne bruge ggplot2, da dette ikke er lavet for tidsserier. Derfor beholder vi formatet "option_2_data" hvor jeg har en "time" variabel med. Vi kan nu lave forskellige plots:

```{r}
ggplot(option_2_data, aes(x= time ,y = DNK)) + # angiver det datasæt, vi ønsker at plotte fra
# samt hvad der skal være på x og y akserne
geom_line() + # vi ønsker at lave et linjeplot
labs(title = "Arbejdsløshedsraten i Danmark fra 2005 til 2020",
caption = "Kilde: OECD.dk")
```

- Forsøg selv at lave flere plots ved hjælp af cheatsheet til ggplot2 som kan findes via moodle link:













