---
title: "Opgaver lektion 3"
author: "Simon"
date: "19/11/2022"
output:
  pdf_document: default
  html_document: default
---

Inden opgaven læs følgende pakker!

```{r, message=FALSE}
library(tidyverse)
library(ggplot2)
```



# Opgave 1:

Brug de følgende steps til at udregne BMI for Starwars karaktere. baseret på deres hår farve: 

## Step 1

Vælg de 4 variable vi ønsker at bruge (Vi beholder "name")

Fejrn "NA" værdier med funktionen "drop_na()"

```{r}
starwars %>%
  select(name, hair_color, mass, height)%>%
  drop_na()
```

## Step 2

Brug mutate til at lave en ny kolonne der viser BMI:

Formlen for BMI er følgende: $BMI= \frac{mass(kg)}{height(M)^2}$

Da vi skal have height i meter skal vi også bruge mutate til at øndre denne kolonne:

**Husk vi stadig skal bruge ovenstående steps**

```{r}
starwars %>%
  select(name, hair_color, mass, height)%>%
  drop_na() %>%
  mutate(height= height/100) 
```


Vi tilføjer nu BMI:

```{r}
starwars %>%
  select(name, hair_color, mass, height)%>%
  drop_na() %>%
  mutate(height= height/100) %>%
  mutate(BMI= mass/(height^2)) 
```


**Hurtig Øvelse, Hvem har den højeste og mindste BMI? Brug Arrange() funktionen**

## Step 3 

Vi kan nu udregne gennemsnit af BMI for hver hår farve:

Vi bruger en ny funktion kaldet "group_by()" Den opdeller kategoriske variable op i hver deres kategori og fungere derfor godt sammen med summarise funktionen:

```{r}

starwars %>%
  select(name, hair_color, mass, height)%>%
  drop_na() %>%
  mutate(height= height/100) %>%
  mutate(BMI= mass/(height^2)) %>%
  group_by(hair_color) %>%
  summarise(mean(BMI))
```

Så det ser ud til Starwars karaktere med brundt/gråt hår har den højeste BMI!
