---
title: "Anvendelse af R i Dansk økonomi i Europa"
author:
- \emph{Simon Fløj Thomsen}^[Aalborg University, sft@business.aau.dk, MaMTEP] 
date: \emph{`r format(Sys.time(), '%B %d, %Y')`}
subtitle:   
output:
  pdf_document: 
    citation_package: natbib
    fig_caption: yes
    keep_tex: yes
    latex_engine: xelatex
    number_sections: yes
  html_document:
    df_print: paged
  word_document: default
geometry: margin=1in
bibliography: Bibliography.bib
biblio-style: apalike
urlcolor: blue
citecolor: blue
header-includes:
- \usepackage{fancyhdr}
- \pagestyle{fancy}
- \usepackage{color}
- \usepackage{dcolumn}
- \usepackage{here}
- \usepackage{longtable}
- \usepackage{subfig}
- \usepackage{caption}
- \captionsetup{skip=2pt,labelsep=space,justification=justified,singlelinecheck=off}
- \captionsetup[subfigure]{labelformat=empty}
- \captionsetup[figure]{labelformat=empty}
- \DeclareCaptionFont{scriptsize}{\scriptsize}
- \captionsetup[subfigure]{font=scriptsize}
fontsize: 12pt
abstract: \begingroup Formålet med dette dokument er at give en introduktion til anvendelsen af data og R i jeres kursus i Dansk økonomi i europa.   \endgroup 
---

\newpage

# Hints

## Download af data
Formålet med denne øvelse er at gøre den studerende i stand til at finde og downloade data fra Danmarks statistik.

- Find data for BNP for Danmark for perioden 1966-2021
  - Gå ind på statistikbanken <https://www.statbank.dk/statbank5a/default.asp?w=1440>
  - Klik på 'Økonomi' under emner
  - Klik på 'Nationalregnskab'
  - Klik på 'Nøgletal for nationalrengskabet (BNP)'
  - Vælg datasæt 'NAN1'
  - Vælg tidsserien: 'B.1*g BNP' $\rightarrow$ prisenhed: '2010-priser' $\rightarrow$ År: 'markér alle'
  - Klik på 'VIS TABEL'
  - Klik på 'gem som' '.xlsx' og gem filen i *projekt mappen*!

## Håndtering af data i excel
- Gør data klar til import i R
  - Åben datasættet i excel
  - Markér området B3:BF4 og kopiér cellerne
  - Højreklik i celle A7 og vælg 'indsæt speciel' $\rightarrow$ 'transpose' og data er anvist i søljer 
  - Slet række 1:6
  - Skriv 'Year' eller 'Aar' i celle A1 og 'BNP' i celle B1
  - Gem excelfilen
  
## Indlæsning af data i R
- Indlæs data i R
  - Sørg for at du øverst i højere hjørne har valgt det rigtige projekt!
  - Åben et R-script (# angiver kommentarer)
  - Klik på 'Files' $\rightarrow$ Find navnet på det dataset du har gemt  $\rightarrow$ 'Import Dataset' $\rightarrow$ 'Importer'. 
  - Fremadrettet kan I indlæse data via nedenstående kode:
```{r, eval=FALSE}
library(readxl)
BNP <- read_excel("bnp.xlsx")
View(BNP) 
```
  - Undersøg datasæt (kan findes øverst i højere hjørne under Environment)
  - Klik på pilen ved siden af navnet på datasættet for at undersøge egenskaberne ved data (55 obs., 2 variable (Year og BNP))
  - Se bestemt variable (Datasæt$variabel)
```{r, eval=FALSE}
BNP$Year
BNP$BNP
```
  
## Plot figur med 1 linje 
- Plot en figur med 'Year' på 1. aksen og 'BNP' på 2. aksen
 - Anvend nedenstående kommando
```{r, eval=FALSE}
plot(BNP$Year,BNP$BNP,type="l",lty=1,lwd=1,xlab="År",
ylab="BNP",col="black",main="...",sub="Kilde:...")
```

```{r, echo=FALSE, eval=FALSE}
plot(BNP$Year,BNP$BNP,type="l",lty=1,lwd=1,xlab="År",ylab="BNP",col="black",main="BNP i Danmark 1966-2020",sub="Kilde:Statistikbanken.dk/NAN1")
```

- Forklaring:   
  - 'BNP$Year' angiver 'x-variablen'
  - 'BNP$BNP' angiver 'y-variablen'
  - 'type="l"' angiver linje-type (l=linje, p=punkter, s= steps, osv.)
  - 'lty=1' angiver linje-type (1=linje, 2=stiplet, 3=prikker, osv.)
  - 'lwd' angiver tykkelsen på linjen 
  - 'xlab="år' angiver titlen på x-aksen
  - 'ylab="BNP"' angiver titlen på y-aksen
  - 'col="black"' angiver farven (enten "navn" eller tal: 1=sort, 2=rød osv.) 
  - 'main="x"' angiver en titel på figuren
  - 'sub="y"' angiver en bemærkning/kilde, som vises under figuren
    
- Eksportér figur som PDF/PNG
  - Plots $\rightarrow$ save as image/pdf
  - Indlæs figur i fx Word
  
# Øvelse 
- I denne øvelse, skal I anvende ovenstående 'opskrift' til at illustrere udviklingen i den danske eksport (data er samme sted som BNP)

# Øvelse 
- I skal nu illustrere udviklingen i såvel eksport som import i samme figur
  - Hint: I skal tilføje kommandoen lines() efter plot()
```{r, eval=FALSE}
plot(Export$Year,Export$X,type="l",lty=1,lwd=1,xlab="År",
ylab="BNP",col="black",main="...",sub="Kilde:...")
lines(x,z,type="l",lty=1,lwd=1,col="red")
```
- Forklaring:
    - x angiver variabel 1 (Year)
    - z angiver variabel 3 (Import)
 
- Dimensioner på akserne bestemmes af variablen angiver i plot(), men kan styres manuelt ved at tilføje kommandoen ylim=c(x1,y1) i plot()
```{r, eval=FALSE}
plot(BNP$Aar,BNP$BNP,type="l",lty=1,lwd=1,xlab="År",
ylab="BNP",col="black",main="...",sub="Kilde:...",ylim=c(x1,y1))
lines(x,z,type="l",lty=1,lwd=1,col="red")
```
    - x1 angiver her den nedre værdi på aksen, mens y1 angiver øvre værdi på aksen
- Når man har to linjer bør man tilføje en legend, for at øge læsevenligheden af figuren:
  - Hint: tilføj kommandoen
```{r, eval=FALSE}
legend(x,y,legend=c("var1","var2"),lty=1,lwd=2,col=c("cvar1","cvar2"),bty="n")
```
- Forklaring:
  - x = placering på x-aksen
  - y = placering på y-aksen
  - var1 = navn på variabel 1
  - var2 = navn på variable 2
  - lty = linje-type
  - lwd = linje-tykkelse
  - cvar1 = farve på linje for variable 1
  - cvar2 = farve på linje for variable 2
  - bty="n" - ønskes ramme omkring legend, slettes dette led.
  
# Øvelse 
- I skal nu illustrere udviklingen i såvel investeringer som BNP i samme figur
  - Hint: Størrelsesforholdet mellem de to variable taler for at plotte et diagram med to y-akser
```{r, eval=FALSE}
plot(x, y, axes=FALSE, ylim=c(x1,y1), xlab="", ylab="", 
type="l",col="black", main="")
axis(2, ylim=c(x1,y1),col="black")  
  
par(new=TRUE)
  
plot(x,z, xlab="", ylab="", ylim=c(x2,y2), 
    axes=FALSE, type="l", col="red")
axis(4, ylim=c(x2,y2), col="red",col.axis="red")
```
Forklaring:
    - x = variabel 1
    - y = variabel 2
    - x1 = nedre værdi y-akse 1
    - y1 = øvre værdi y-akse 1
    - x = variabel 1
    - z = variabel 3
    - x2 = nedre værdi y-akse 2
    - y2 = øvre værdi y-akse 2

# Øvelse 
Undersøg grafisk nedenstående to påstande om den danske økonomi:

1. Realvæksten i den årlige BNP var ikke negativ i perioden 1982-2007
2. Trods effekterne fra Corona, var beskæftigelsen højere i 2020 end i 2018